---
title: Tu w Krakowie mieszkają dziewice, czyli mapy w R, część 2
author: sms
date: '2018-12-13'
slug: tu-w-krakowie-mieszkaja-dziewice-czyli-mapy-w-r-czesc-2
categories:
  - R
tags:
  - mapy
---


```{r setup, echo=FALSE, message=FALSE}
library(tidyverse)
library(htmltools)
library(leaflet)
library(htmlwidgets)
```

wieści. Smok Wawelski potrzebuje dziewic, a więc musimy je zlokalizować, co w Krakowie nie jest takie proste. Jak już je znajdziemy, to miejsca gdzie mieszkają oznaczymy w specjalny sposób na mapie, tak, że każdy te miejsca zauważy :-)

W poprzednim poście pokazałem Ci jak stworzyć prostą mapę i dodać do niej punkty o znanych współrzednych oraz dodaliśmy szczyptę interakcji i sprawiliśmy, że po kliknięciu na punkt, pojawiał się dymek z opisem. 
Ustaliliśmy też, że standardowe "pinezki", którymi się oznacza punkty, może nie tyle są brzydkie, ale z pewnością mało oryginalne. Czas to zmienić.

Dla przypomnienia, kod który wyświetlał gdzie była historia związana ze Smokiem Wawelskim.

```{r}
# definicja współrzednych i opisów punktów
punkty_krk <- tibble(nazwa=c("Tu mieszka Smok",
                             "Baranek",
                             "Szewc Dratewka",
                             "Tu smok pił wodę"),
                     lan = c(19.933570,19.933006, 19.933076,19.933301),
                     lat = c(50.053124,50.053221,50.053104,50.052567))

# Rysowanie mapy z podkładem OpenStreetMap oraz dodanie punktów na mapie
map <- leaflet(punkty_krk) %>% 
  addProviderTiles(provider = providers$OpenStreetMap) %>%  
  addMarkers(lng = ~lan, lat = ~lat,popup = htmlEscape(~nazwa))


```

## Zmieniamy ikonę
```{r}
# Bibliteka z tysiącami ikonek
url_dragon_icon = "http://icons.iconarchive.com/icons/martin-berube/character/128/Dragon-icon.png"

ikonaSmoka <-makeIcon(
  iconUrl = url_dragon_icon,
  iconWidth = 30, iconHeight = 30
  
)

leaflet(data = punkty_krk) %>% addTiles() %>%
  addMarkers(~lan, ~lat, icon = ikonaSmoka)
```

## Jeśli chcemy wykorzystać więcej ikon

```{r}

# definiujemy ikony
ikonySmokow <- iconList(
  smok = makeIcon(iconUrl = "http://icons.iconarchive.com/icons/martin-berube/character/128/Dragon-icon.png", 30, 30),
  owieczka = makeIcon("http://icons.iconarchive.com/icons/martin-berube/animal/128/sheep-icon.png", 30, 30)
)

# Dodaję kolumnę do ramki danych z dwiema wybranymi ikonami smoczków
dane <- punkty_krk %>% 
  mutate(ktoraIkona = factor(c("smok","owieczka","smok","owieczka")))

# rysuję mapy i ikony
leaflet(dane) %>% addTiles() %>%
  addMarkers(~lan, ~lat, icon = ~ikonySmokow[ktoraIkona])
```

## AwesomeIcon

```{r}



kolorMarkera <- function(punkty) {
  sapply(punkty$ktoraIkona, function(ktoraIkona) {
  if(ktoraIkona =="smok") {
    "green"
  } else if(ktoraIkona == "owieczka") {
    "orange"
  } else {
    "red"
  } })
}

icons <- awesomeIcons(
  icon = 'home', #"ios-close"
  iconColor = 'black',
  library = 'ion',
  squareMarker = TRUE, # Kwadratowe markery
  markerColor = kolorMarkera(dane)
)

leaflet(punkty_krk) %>% addTiles() %>%
  addAwesomeMarkers(~lan, ~lat, icon=icons, label=~as.character(nazwa))

```
## awesomeMarkers - kwadraty

## Kółka

```{r}
leaflet(punkty_krk) %>% 
  addProviderTiles(provider = providers$OpenStreetMap) %>%  
  addCircles(lng = ~lan, lat = ~lat,
             radius = 2,
             weight = 10,
             color = "red",
             fill = FALSE,
             fillColor = "blue",
             opacity = 1,
             popup = htmlEscape(~nazwa))

```


## Popapy (addPopaps())

```{r}

```

## Jak zapisać mapę w pliku png?

```{r}

htmlwidgets::saveWidget(map, "tmp.html", selfcontained = F)
webshot::webshot("tmp.html", file = "nazwa_pliku.png", cliprect = "viewport")
```

